【裁判字號】    90,訴,161
【裁判日期】    900920
【裁判案由】    誣告
【裁判全文】
臺灣屏東地方法院刑事判決                            九十年度訴字第一六一號
    公  訴  人  臺灣屏東地方法院檢察署檢察官
    被      告  甲○○
    輔  佐  人  乙○○
   （被告之子）
右列被告因誣告案件，經檢察官提起公訴（八十九年度偵字第六三七三號），本院判
決如左：
     主  文
甲○○無罪。
     理  由
一、公訴意旨略以：被告甲○○為告訴人丙○○之伯父，甲○○於民國八十八年七月
    七日十七時許，在屏東縣萬丹鄉○○村○○路三號後方田地，因土地界址及耕作
    問題與告訴人丙○○之母林葉發生口角、互毆，復於同日十七時三十分許，在上
    址為林葉之夫李長興持亞管鐵條毆打，被告甲○○因此遷怒告訴人丙○○，明知
    告訴人並未於上開時、地參與互毆及傷害行為，仍於八十八年十月二十九日向有
    偵查犯罪職權之臺灣屏東地方法院檢察署檢察官提出傷害告訴，謊稱告訴人丙○
    ○於八十八年七月七日十七時許，在其住家後方田地內，將其推倒在地，並以鐵
    條毆打等語，而向該管公務員誣告，致使屏東地方法院檢察署檢察官因而展開偵
    查，嗣因證據不足，經該署檢察官於八十八年十二月二十九日以八十八年度偵字
    第七０一四號為不起訴處分確定，因認被告甲○○涉犯刑法第一百六十九條第一
    項之誣告罪嫌。
二、按犯罪事實應依證據認定之，無證據不得推定其犯罪事實，又不能證明被告犯罪
    者，應諭知無罪之判決，刑事訴訟法第一百五十四條、第三百零一條第一項分別
    定有明文。又按誣告罪之成立，以意圖使他人受刑事處分，虛構事實而向該管公
    務員申告為其要件，若所述之事實，雖不能證明，經對於被訴人為不起訴處分或
    無罪判決確定，在積極方面若無證據證明係故意虛構事實，仍不得論以誣告罪，
    最高法院著有四十六年台上字第九二七號、五十九年台上字第五八一號判例可資
    參照。
三、公訴人認被告涉有上開犯行，無非係以告訴人丙○○之指述、以告訴人任職公司
    與案發地點距離、交通狀況觀之，於案發時間告訴人應仍在返家途中，又告訴人
    之母林葉所受傷勢嚴重，若告訴人在場，應不會使母親受有如此重傷，及該案已
    為檢察官為不起訴處分在案等為主要論據，惟訊據被告甲○○矢口否認誣告犯行
    ，辯稱：伊向檢察官申告時，是說當天下午五時三十分許，告訴人丙○○就與林
    葉一同圍毆，不是說下午五時，告訴人確實有在場，並無誣告之意等語。
四、經查：
（一）、本件被告甲○○向警方及檢察官申告告訴人丙○○傷害之時間均為八十八年
        七月七日下午五時三十分，此有八十八年七月九日警訊筆錄及同年十月二十
        九日偵訊筆錄可資參照，另告訴人丙○○及證人李長興於警訊時均稱：五時
        三十分許並未毆打甲○○等語（見同上警訊筆錄），參以被告甲○○所稱：
        八十八年七月七日五時三十分許我在我家後的田裡，丙○○、林葉來罵我，
        丙○○推我並用鐵條打我，過不久後警察來了，李長興拿鐵條從背後打我等
        語（見同上偵訊筆錄），及證人李長興於同日偵訊時稱：我當天五時四十五
        分才回到家，甲○○還拿圓鍬要打我等語，可見本件第一次發生鬥毆之時間
        為下午五時三十分左右，第二次發生鬥毆時間為下午五時四十五分左右，應
        無疑義，則公訴人嗣認定被告甲○○申告丙○○於當日下午五時與林葉共同
        傷害人，顯與事實不符。
（二）、依告訴人丙○○提出之「員工上下班明細表」記載，告訴人於八十八年七月
        七日下午四時五十一分打卡下班離開其所服務之中國造船廠，則其並非不可
        能於當日下午五時三十分前後返回住處（可能是下午五時三十五分，因先後
        二次鬥毆時間相距約十分鐘，而第二次鬥毆發生於下午五時四十五分），公
        訴人認其仍在返家途中，顯有誤會。
（三）、公訴人另以被告於九十年二月十五日偵訊時供稱：第一次五時三十分時李長
        興有在場，第二次丙○○才到場等語，推論丙○○係後來才至現場，不可能
        於第一次（公訴人認定為下午五時）鬥毆傷人云云。惟依本案全部卷證資料
        所示，第一次鬥毆時李長興並未在場（於五時四十五分才返家），且被告自
        警訊起即一再堅稱第一次鬥毆係丙○○與林葉共同傷人，故被告上開供詞明
        顯違反常態，顯然將丙○○人名誤為李長興（或誤記），自不得以此認定第
        一次案發時，丙○○並未出現在現場。另證人即告訴人之母林葉雖證稱第一
        次爭持時，丙○○不在現場等語，但其係丙○○之母，與丙○○關係密切，
        丙○○又在中國造船公司上班，有正當工作，林葉為避免丙○○涉入本案，
        所為之證詞難期真實，自不宜輕信，是尚難以此為被告不利之認定。
（四）、公訴人又以告訴人之母林葉於案發時，受有頭部外傷腦震盪、外顳部挫傷瘀
        腫、右小腿部裂傷、左腹部挫傷瘀腫等多處傷害，若告訴人在場，當不至袖
        手任令其母遭受如此傷害，然查，被告當時亦受有頭部外傷腦震盪、右眼眶
        部裂傷瘀腫、頭頂部挫傷瘀腫、右手腕挫裂傷、左手前臂挫裂傷、腰部挫傷
        瘀腫、左足背部挫裂傷等傷害，有卷附新林醫院診斷證明書可稽，傷勢不可
        謂不重，則以林葉高齡六十一歲之瘦弱婦女能否獨力造成被告甲○○如此之
        傷勢，仍非無疑。
（五）、末按，刑事訴訟法上之證明者，無論直接或間接證據，均需客觀上於一般人
        均不致有所懷疑，而達於確信者，始可據為有罪之認定，即所謂嚴格證據裁
        判主義，於偵查中雖不若審判上取捨之嚴格，但仍須有重大嫌疑，始能提起
        公訴；在訴訟程序中常因時間之經過、蒐證技術等因素，導致證據資料有所
        欠缺，或證據證明力難使檢察官或法院達於可認定其涉有重嫌或無合理之懷
        疑，致無法對之提起公訴或定罪，但並不表示告訴人所指之事實必定子虛烏
        有，司法實務上就被告為不起訴處分者，通常亦不直接認定告訴人有誣告之
        罪嫌，其道理即在此，本件自不得以告訴人丙○○已經不起訴處分確定即反
        推被告甲○○有誣告之事實。
五、綜上所述，公訴人所引之證據資料尚難認定被告有誣告之事實，復查無其他證據
    足以證明被告有公訴人所指之犯行，其犯罪即屬不能證明，爰依首揭說明為被告
    無罪之諭知。
據上論斷，應依刑事訴訟法第三百零一條第一項前段，判決如主文。
本案經檢察官潘國威到庭執行職務。
中      華      民      國    九十      年      九      月    二十    日
                                       臺灣屏東地方法院刑事第三庭
                                          審判長法  官  黃國永
                                                法  官  余德正
                                                法  官  陳姵君
右正本證明與原本無異。
對於本判決如有不服應於收受送達後十日內向本院提出上訴書狀上訴於台灣高等法院
高雄分院並按他造當事人之人數附具繕本。
                                               書記官   蔡德章
中      華      民      國      九十      年      九      月    二十    日
得上訴


司法院資訊處製作；財團法人民間司法改革基金會備份。
